【裁判字號】    90,訴,473
【裁判日期】    901025
【裁判案由】    違反槍砲彈藥刀械管制條例
【裁判全文】
臺灣基隆地方法院刑事判決                            九十年度訴字第四七三號
    公  訴  人  臺灣基隆地方法院檢察署檢察官
    被      告  乙○○
    指定辯護人  本院公設辯護人甲○○
右列被告因違反槍砲彈藥刀械管制條例案件，經檢察官提起公訴（九十年度偵字第二
五六六號），本院判決如左︰
    主  文
乙○○未經許可持有爆裂物，累犯，處有期徒刑伍年貳月，併科罰金新台幣伍萬元，
罰金如易服勞役，以參佰元折算壹日。
扣案之爆裂物貳枚、土製爆裂物半成品壹枚、火藥空瓶壹個、ＰＶＣ塑膠管伍個、環
保炮壹卷、火藥蕊線壹卷、閃電炮貳顆、熱熔膠壹支、快乾液壹瓶均沒收。
    事  實
一、乙○○前於民國（下同）八十六年間，因違反麻醉藥品管理條例案件，經本院於
    八十六年七月二十九日以八十六年度基簡字第二五０號判處有期徒刑三月，同年
    十月十三日入監執行，八十七年一月十二日執行完畢。仍不知悔改，明知具有殺
    傷力或破壞性之各類爆裂物因具有高度危險性，危害社會治安甚鉅，業經中央主
    管機關內政部公告列管，未經許可不得持有，詎其仍自某不詳時間起，未經許可
    無故持有二枚以ＰＶＣ管為容器，內裝顆粒狀煙火藥、黑色火藥、碎鉛塊及碎玻
    璃，再連接一條爆引，以火點燃爆引即可引爆之具有殺傷力及破壞性之土製爆裂
    物。嗣乙○○因違反毒品危害防制條例案件，經臺灣基隆地方法院檢察署發佈通
    緝，基隆市警察局第三分局七堵派出所警員簡政聲、陳德旺乃於九十年六月十四
    日二十時許，前往乙○○位於基隆市○○路二四一號住處查緝乙○○，到達上址
    時見乙○○坐在上址一樓樓梯口處，遂入內逮捕乙○○，簡政聲、陳德旺見上址
    鐵捲門旁停放有車牌號碼ＲＺＳ─６１６號輕型機車，經詢問乙○○，得知該機
    車係乙○○以其女友宋秋莉名義所購買，其二人因懷疑機車置物箱內藏有毒品，
    遂要求乙○○打開置物箱，乙○○將鑰匙交予簡政聲、陳德旺，其二人打開後即
    發現置物箱內有該二枚爆裂物，隨即至該址二樓逕行搜索，當場查獲土製爆裂物
    半成品壹枚、火藥空瓶壹個、ＰＶＣ塑膠管伍個、環保炮壹卷、火藥蕊線壹卷、
    閃電炮貳顆、熱熔膠壹支、快乾液壹瓶。
二、案經基隆市警察局第三分局報請臺灣基隆地方法院檢察署檢察官偵查起訴。
    理  由
一、訊據被告乙○○固對於右揭時、地查獲二枚爆裂物、土製爆裂物半成品壹枚、火
    藥空瓶壹個、ＰＶＣ塑膠管伍個、環保炮壹卷、火藥蕊線壹卷、閃電炮貳顆、熱
    熔膠壹支、快乾液壹瓶等物之事實，直承不諱，惟矢口否認有違反槍砲彈藥刀械
    管制條例之犯行，辯稱：扣案二枚爆裂物雖在伊使用之機車置物箱內查獲，但非
    伊所有，不知何人放入，至於家中查獲之製作爆裂物之材料，亦係在機車前置物
    欄內拾得，帶至家中準備丟棄云云。經查：
（一）該二枚爆裂物經送至內政部警政署刑事警察局鑑驗結果，其中一枚（編號一）
      爆裂物重八十八公克，係以直徑三．二公分、高四．九公分、厚０．三公分、
      底部以塑鋼土封住之ＰＶＣ管為容器，內裝碎鉛塊、碎玻璃、顆粒狀煙火藥及
      黑色火藥約九公克，以中央有圓孔之圓型金屬蓋封口，外塗塑鋼土封固，並自
      圓孔處接出一條長約四公分之爆引（爆引外露約０．八公分），又用熱融膠黏
      一音響用旋鈕，以保護外露之爆引，避免受潮；另一枚爆裂物（編號二）重五
      十六公克，係以直徑二．九公分、高五．七公分、底部以ＰＶＣ圓蓋封住之二
      分之一吋ＰＶＣ水管接頭為容器（接頭之一端有螺紋），內裝碎鉛塊、顆粒狀
      煙火藥及黑色火藥約八公克，以塑膠蓋及熱融膠封口，並自封口中央之孔洞處
      接出一條長約四公分之爆引（爆引外露約０．八公分），再用一塑膠蓋入封口
      處，以保護外露之爆引，避免受潮，該二枚爆裂物皆可利用點火方式引爆，結
      構完整，認均具破壞性與殺傷力，此有該局九十年六月二十七日刑偵五字第９
      ７３０６號鑑驗通知書一紙在卷可稽，是該二枚爆裂物為槍砲彈藥刀械管制條
      例第四條第一項第二款所規範之爆裂物，至屬無疑。
（二）又查，前開二枚爆裂物，係在ＲＺＳ─六一六號機車座墊下之置物箱內，經警
      員以被告交付之鑰匙開啟後查獲，而該機車置物箱之鎖孔並未遭人破壞等情，
      為被告於偵查中所不否認，並經證人簡政聲、陳德旺證述屬實（詳偵查卷第二
      十二頁、二十三頁），復有現場照片在卷可參，而上述機車雖登記在宋秋莉名
      下，惟平日均係被告使用乙節，亦經被告自承在卷，且有機車車籍查詢資料一
      紙在卷可按，可見前開二枚爆裂物，確為被告持有無訛。再參以扣案之土製爆
      裂物半成品壹枚、火藥空瓶壹個、ＰＶＣ塑膠管伍個、環保炮壹卷、火藥蕊線
      壹卷、閃電炮貳顆、熱熔膠壹支、快乾液壹瓶等物，屬製造爆裂物之周邊材料
      ，均係在被告住處查被告房間內查獲，且分別置於不同地方，亦據證簡政聲、
      陳德旺證述明確，其中水管頭又與編號二爆裂物之本體係相同之物，復業經檢
      察官現場勘驗屬實，製有勘驗筆錄一份及照片二幀在卷可按，益證該二枚爆裂
      物確係被告所持有至明，是其所辯，顯係卸責之詞，不足採信。本件事證明確
      ，被告犯行堪以認定。
二、核被告所為，係犯槍砲彈藥刀械管制條例第七條第四項未經許可持有爆裂物罪。
    又被告前於八十六年間，因違反麻醉藥品管理條例案件，經本院於八十六年七月
    二十九日以八十六年度基簡字第二五０號判處有期徒刑三月，同年十月十三日入
    監執行，八十七年一月十二日執行完畢，有臺灣基隆地方法院檢察署刑案資料查
    註紀錄表及台灣高等法院被告全國前案紀錄表在卷可參，其於有期徒刑執行完畢
    後，五年內再犯有期徒刑以上之本罪，為累犯，應法加重其刑。爰審酌被告素行
    不端，已如前述，持有具有破壞性之爆裂物，嚴重危害社會秩序，且其犯後仍飾
    詞狡辯等一切情狀，量處如主文所示之刑，並就所處罰金部分併諭知易服勞役折
    算之標準，以示懲儆。至扣案之爆裂物貳枚為違禁物，應依刑法第三十八條第一
    項第一款宣告沒收，土製爆裂物半成品壹枚、火藥空瓶壹個、ＰＶＣ塑膠管伍個
    、環保炮壹卷、火藥蕊線壹卷、閃電炮貳顆、熱熔膠壹支、快乾液壹瓶，為被告
    所有供罪所用之物，併予宣告沒收。
三、另槍砲彈藥刀械管制條例第十九條第一項固規定：「犯第七條、第八條、第十條
    、第十一條、第十二條第一項至第三項、第十三條第一項至第三項之罪，經判處
    有期徒刑者，應於刑之執行完畢或赦免後，令入勞動場所，強制工作，其期間為
    三年」。惟司法院大法官基於憲法第八條規定之精神，作成釋字第四七一號解釋
    ：「按人民身體之自由應予保障，憲法第八條設有明文。限制人身自由之法律，
    其內容須符合憲法第二十三條所定要件。保安處分係對受處分人將來之危險性所
    為拘束其身體、自由等之處置，以達教化與治療之目的，為刑罰之補充制度。本
    諸法治國家保障人權之原理及刑法之保護作用，其法律規定之內容，應受比例原
    則之規範，使保安處分之宣告，與行為人所為行為之嚴重性、行為人所表現之危
    險性，及對於行為人未來行為之期待性相當。槍砲彈藥刀械管制條例第十九條第
    一項規定，不問對行為人有無預防矯治其社會危險性之必要，一律宣付強制工作
    三年，限制其中不具社會危險性之受處分人之身體、自由部分，其所採措施與所
    欲達成預防矯治之目的及所需程度，不合憲法第二十三條所定之比例原則。犯上
    開條例第十九條所定之罪，不問對行為人有無預防矯治其社會危險性之必要，一
    律宣付強制工作三年之部分，與本解釋意旨不符，應自本解釋公布之日起不予適
    用。犯該條例第十九條第一項所列舉之罪，依個案情節符合比例原則部分，固應
    適用該條例宣告保安處分；至不符合部分而應宣告保安處分者，則仍由法院斟酌
    刑法第九十條第一項規定之要件，依職權為之，於此，自無刑法第二條第二項之
    適用，亦即仍有從新從輕原則之適用。」。是依上開解釋之意旨，對於犯槍砲彈
    藥刀械管制條例第十九條第一項所列舉之罪者，是否宣告保安處分及適用何法條
    宣告保安處分，應依個案情節、犯罪人之危險性及保安處分之目的，在憲法比例
    原則之判斷下，具體決定之。經查被告持有前開爆裂物對於社會雖具有相當危險
    性，然並未供己或提供他人恃以犯罪，且經宣告有期徒刑五年二月，當知所警惕
    ，自無宣告保安處分予以預防矯治之必要，爰不予宣告被告應於刑之執行完畢或
    赦免後令入勞動處所強制工作，附此敘明。
據上論斷，依刑事訴訟法第二百九十九條第一項前段，槍砲彈藥刀械管制條例第七條
第四項，刑法第十一條前段、第四十七條、第四十二條第二項、第三十八條第一項第
一款、第二款，判決如主文。
本案經檢察官黃士元到庭執行職務。
中      華      民      國    九十      年      十      月    二十五    日
                                  臺灣基隆地方法院刑事第二庭
                                        法  官    齊      潔
右正本證明與原本無異。
對於本件判決如有不服，應於收受送達後十日內，向本院提出上訴書狀，上訴於臺灣
高等法院，並按他造當事人之人數附具繕本。
                                        書記官    林  苑  珍
中      華      民      國    九十      年      十      月    二十九    日
附錄論罪法條
槍砲彈藥刀械管制條例第七條第四項：
未經許可，持有、寄藏或意圖販賣而陳列第一項所列槍、砲彈藥者，處五年以上有期
徒刑，併科新臺幣一千萬元以下罰金。


司法院資訊處製作；財團法人民間司法改革基金會備份。
